臺灣高等法院刑事判決　　　　　　　　　　　　　　九十年度上訴字第二二一四號
　　上　訴　人
　　即　自訴人　甲○○○股份有限公司
　　代　表　人　丙○○
　　被　　　告　丁○○
　　被　　　告　乙○○
　　被　　　告　戊○○
　　共　　　同
　　選任辯護人　林良財律師　　　　　　　　　　　　　　　　　　　　　　　?
右上訴人因被告偽造文書案件，不服臺灣桃園地方法院八十九年度自字第七○號，中
華民國八十九年十月十三日第一審判決，提起上訴，本院判決如左：
   主  文
上訴駁回。
    理  由
一、自訴意旨略以如附件自訴書所載。
二、按犯罪事實應依證據認定之，無證據不得推定其犯罪事實。又不能證明被告犯罪
    者，應諭知無罪之判決，刑事訴訟法第一百五十四條、第三百零一條第一項分別
    定有明文。次按事實之認定，應憑證據，如未能發現相當證據，或證據不足以證
    明，自不能以推測或擬制之方法，為裁判基礎（最高法院四十年台上字第八六號
    判例參照）。又，按刑法第二百十條之偽造文書，以無製作權之人冒用他人名義
    而製作該文書為必要，如果行為人對此種文書，本有製作之權，縱令其不應製作
    而製作，亦無偽造之可言；又刑法第二百十條之偽造文書，以無製作權人而捏造
    他人名義製作該文書為構成要件，如行為人對此種文書本有製作權，縱令其製作
    之內容虛偽，且涉及他人之權利，除合於同法第二百十五條之規定，應依該條處
    罰外，尚難論以首開法條之罪（最高法院二十四年上字第五四五八號、三十一年
    上字第二一二四號判例參照）。按刑法第二百十四條所謂使公務員登載不實事項
    於公文書罪，須一經他人之聲明或申報，公務員即有登載之義務，並依其所為之
    聲明或申報予以登載，而屬不實之事項者，始足構成，若其所為聲明或申報，公
    務員尚須為實質之審查，以判斷其真實與否，始得為一定之記載者，即非本罪所
    稱之使公務員登載不實。上訴人等以偽造之杜賣證書提出法院，不過以此提供為
    有利於己之證據資料，至其採信與否，尚有待於法院之判斷，殊不能將之與「使
    公務員登載不實」同視（最高法院七十三年台上字第一七一○號判例參照）。
三、訊據被告丁○○、乙○○、戊○○均堅口否認有任何偽造文書之犯行，被告丁○○、戊○○均辯稱：確實有將新臺幣（下同）五十五萬元交付給乙○○，作為加
    入馬達加工事業部股金，不是投資甲○○○股份有限公司（下稱技信公司），至
    於乙○○如何處理上開資金，渠等不清楚等語；被告乙○○辯稱：丁○○、戊○○確實有將五十五萬元交付給伊，他們是用華南銀行入款單現金給伊簽收，伊有
    註明1.現金；2.加入馬達加工事業部股金，且伊亦將資金入帳，伊並非代表技信
    公司收受股金、開收據，伊是代表馬達加工事業部收受等語。
四、經查：
  (一)自訴人謂被告利用華南銀行匯款單所做之二張收據，該二張收據係被告等於另案
    臺灣桃園地方法院八十五年度自字第四四號侵占案件，自訴劉守欽及丙○○時提
    出之影本，並無正本等情，除據被告等所自承外，並經本院調閱前開卷宗屬實，
    且本院觀諸其一係由嶸傑企業有限公司（下稱嶸傑公司）與被告乙○○共同製造
    ，嶸傑公司是由被告戊○○代表；另外其一是由被告丁○○與乙○○共同製作，
    此二張文書係使用華南銀行匯款單格式製作，於其右下方內容記載「1.現金；2.
    加入馬達加工事業部股金，乙○○，十二月二十三日」，而未由任何銀行職員經
    手或蓋章作業，有上開二張收據影本在卷可按（見原審卷第八頁）。可見被告乙○○使用華南銀行匯款單格式製作收據，表示以個人「乙○○」名義簽收現金，
    並非以甲○○○股份公司名義，亦非透過銀行匯款方式。雖上開以華南銀行匯款
    單格式製作之收據左方，各有被告戊○○及丁○○於收款人戶名欄填有「甲○○○股份公司」之文字，經被告戊○○、丁○○供明，但因無匯款作業，收款人戶
    名之填載即無表達何人收取款項之意，且由收據全部記載綜合觀察，被告乙○○
    確已載明其個人名義收取現金，是被告等人顯非以甲○○○股份公司名義製作該
    收據，堪可認定。
  (二)被告丁○○、乙○○、戊○○均供稱當日有五十五萬元現金之交付，自訴人否認
    之，姑不論被告戊○○、丁○○二人是否有如文書記載內容確實有將五十五萬元
    交付予被告乙○○，該文書既然是由乙○○與戊○○及丁○○共同製作，渠等對
    此等文書本有製作之權，乙○○既以該文書表達確實收到戊○○、丁○○交付之
    五十五萬元，渠等並無冒用他人─「甲○○○股份有限公司」名義製作該文書之
    情事，揆諸前揭判例要旨，自難以刑法第二百十條之偽造文書罪責相繩。
  (三)至於自訴人另謂被告等人將上開華南銀行匯款單所做之二張收據，於臺灣桃園地
    方法院八十五年度自字第四四號侵占案件中，提出於法院而為行使，偽稱機器設
    備係渠等所購置，並據以控告甲○○○股份公司之劉守欽、丙○○侵占，造成公
    務員登載不實，被告等人再憑錯誤之判決，提起民事訴訟要求甲○○○股份公司
    馬達事業部之財產云云。查，被告丁○○於臺灣桃園地方法院八十五年度自字第
    四四號侵占案件八十五年三月十五日臺灣桃園地方法院第一次調查時即陳稱「（
    法官：你的錢是如何匯入的？）我是拿錢給乙○○，也有簽收單」（見臺灣桃園
    地方法院八十五年度自字第四四號卷第四十五頁）；該案於八十五年四月十五日
    臺灣桃園地方法院第二次調查時，該案被告劉守欽稱：「（法官：對出資明細表
    及附後之單據有無意見？）：：乙○○不是老闆，他們的錢為何匯給一個不是老
    闆的乙○○，我們不承認，我完全不知道戊○○有匯錢，我是有收到戊○○一百
    六十五萬元支票，但匯的錢我不清楚，丁○○的錢我完全不清楚：：」，同庭被
    告丁○○：「（法官：你對被告所言有無意見？）：：所言均不實，我的錢有匯
    進去」，同庭被告戊○○（對於法官之上開訊問）陳稱「我和丁○○共匯進四百
    九十五萬元」（見臺灣桃園地方法院八十五年度自字第四四號卷第五十六頁、第
    五十七頁），綜上觀之，可知丁○○於該案係稱錢有交給乙○○，而戊○○係稱
    伊和丁○○共匯進四百九十五萬元；此外，甲○○○股份公司之劉守欽、丙○○
    於該案亦具狀承認所收到之款項有四百六十五萬元（見臺灣桃園地方法院八十五
    年度自字第四四號卷第七十六頁反面）。被告等人於該案中固提出系爭二張單據
    影本（見臺灣桃園地方法院八十五年度自字第四四號卷第十四頁、第十五頁），
    惟不過以此提供為有利於己之證據資料，佐證被告丁○○、戊○○、乙○○間有
    此等款項之交付，並非用以證明丁○○、戊○○二人直接匯款給甲○○○股份公
    司。抑且，臺灣桃園地方法院八十五年度自字第四四號侵占案件判決，上訴後，
    經本院八十六年度上易字第三四○九號判決確定，均未認定系爭二張單據影本為
    丁○○、戊○○二人直接匯款給甲○○○股份公司之證據，復經本院依職權調取
    該案卷宗核閱無訛。是則，被告等人固有提出系爭二張單據影本於訴訟中行使之
    行為，而系爭二張單據既不符合偽造文書之構成要件，已查證如(二)所述，且其行
    使於法院，尚須經法院為實質之審查，以判斷其真實與否，揆諸上開判例要旨，
    亦不構成行使偽造文書或使公務員登載不實犯行。
  (四)此外，本院復查無其他積極證據足以證明被告等有何自訴人所指之犯行。原審以
    不能證明被告等犯罪，而為被告等無罪之諭知，其認事用法，核無違誤，應予維
    持。自訴人仍執陳詞指摘原判決不當，非有理由，應予駁回。
據上論斷，應依刑事訴訟法第三百六十八條，判決如主文。
中      華      民      國    九十一    年      四      月    二十四    日
                              臺灣高等法院刑事第二十二庭
                                  審判長法  官  許  正  順
                                        法  官  邱  同  印
                   法  官  胡  方  新
右正本證明與原本無異。
自訴人如不服本判決應於收受送達後十日內向本院提出上訴書狀，其未敘述上訴之理
由者並得於提起上訴後十日內向本院補提理由書（均須按他造當事人之人數附繕本）
。
                                        書記官  秦  慧  榮
中    華    民    國     九十一    年       四      月       二十六     日
